臺灣臺南地方法院刑事判決
111年度金訴字第843號
公  訴  人  臺灣臺南地方檢察署檢察官
被      告  邱俊傑


                  （另案在法務部○○○○○○○○○執行                      中）
上列被告因違反洗錢防制法等案件，經檢察官提起公訴（111年
度偵緝字第624、625、626、627、628、629、630、631、632號
）及移送併案審理（111年度偵字第11935號、111年度營偵字第1
930號），被告於準備程序進行中就被訴事實為有罪之陳述，本
院合議庭裁定改由受命法官獨任以簡式審判程序審理，判決如下
：
    主  文
邱俊傑幫助犯洗錢防制法第十四條第一項之一般洗錢罪，處有期
徒刑伍月，併科罰金新臺幣貳萬元，罰金如易服勞役，以新臺幣
壹仟元折算壹日。
未扣案之犯罪所得新臺幣陸萬元沒收，於全部或一部不能沒收或
不宜執行沒收時，追徵其價額。
   犯罪事實
一、邱俊傑依其一般社會生活之通常經驗，應可知悉提供金融帳
    戶予不明人士使用，該金融帳戶極有可能淪為轉匯、提領贓
　  款之犯罪工具，亦可掩飾、隱匿詐騙所得之實際流向，製造
    金流斷點，並使詐騙集團相關犯行不易遭人追查，竟基於縱
    其提供之金融帳戶遭人持以實施詐欺取財犯罪，並於被害人
    匯款遭詐騙之款項後，再由其提領後轉匯予他人製造金流斷
    點，將掩飾、隱匿特定犯罪所得之實際流向，亦不違背其本
    意之幫助詐欺取財、幫助洗錢之不確定故意，於民國110年5
    月5日前某日，以新臺幣（下同）6萬元之代價，在不詳地點
    將其所有臺灣銀行帳號000000000000號帳戶（下稱臺銀帳戶
    ）之存摺、金融卡及提款密碼，提供予真實姓名、年籍不詳
    之詐欺集團成員使用。嗣該詐欺集團成員取得上開帳戶資料
    後，即共同基於意圖為自己不法所有之詐欺取財及掩飾、隱
    匿犯罪所得去向之犯意聯絡，先於附表編號1所示時間，對
    附表編號1所示之黃鈺真人施以如附表編號1所示手法之詐術
    ，使黃鈺真陷於錯誤，於110年5月5日分別匯款新臺幣（下
    同）491萬元、400萬元、400萬元至國泰世華商業銀行丹鳳
    分行帳號000000000000號帳戶內，再由該詐欺集團某成員轉
    匯至國泰世華商業銀行帳號000000000000號帳戶內（其中70
    萬元再由該詐欺集團某成員轉匯至國泰世華銀行帳號000000
    000000號帳戶內，其中14萬5,000元再由該詐欺集團某成員
    轉匯至邱俊傑臺銀帳戶）。嗣該不詳詐欺集團成員因遺失邱
    俊傑前揭金融卡，指示邱俊傑於110年8月12日前往臺南市○○
    區○○路000號臺灣銀行永康分行申請補發上開帳戶金融卡及
    網路銀行帳號密碼後，再交付6萬元予邱俊傑。嗣該詐欺集
    團不詳成員取得上開資料後，接續於附表編號2至11所示時
    間，對附表編號2至11所示之賴宣聿等人施以如附表編號2至
    11所示手法之詐術，使賴宣聿等人陷於錯誤，先後匯款至上
    開臺銀帳戶內（匯款時間、金額，詳附表編號2至11所示）
    ，並隨即經該集團成員提領一空或轉匯至其餘人頭帳戶，因
    此遮斷資金流動軌跡而掩飾、隱匿犯罪所得之去向及所在。
    嗣黃鈺真等人發覺受騙報警始循線查悉上情。
二、案經邵為晟、蘇奕哲、詹玉玲、蕭欣銘、姚倩文、詹子瑩、
    馬曉蘭、葉光華、蕭芳華分別訴由新北市政府警察局三峽分
    局、高雄市政府警察局鳳山分局、仁武分局、前鎮分局、臺
    南市政府警察局第三分局、新營分局及桃園市政府警察局龍
    潭分局暨基隆市警察局移送臺灣臺南地方檢察署檢察官偵查
    起訴。
 　 理   由
一、本案被告邱俊傑所涉為死刑、無期徒刑、最輕本刑為3 年以
    上有期徒刑或高等法院管轄第一審案件以外之罪，並於本院
    行準備程序時就被訴事實為有罪之陳述，本院合議庭依刑事
    訴訟法第273 條之1 第1 項規定，裁定改由受命法官獨任行
    簡式審判程序，先予敘明。　　
二、上開犯罪事實，業據被告於本院審理時坦承不諱，並有如附
    表編號1至11證據資料欄所示相關證據在卷可稽，足見被告
    自白與事實相符，本案事證明確，被告犯行堪予認定，應予
    依法論科。
三、論罪科刑：
㈠、按刑法上之幫助犯，係對於犯罪與正犯有共同之認識，而以
    幫助之意思，對於正犯資以助力，未參與實施犯罪構成要件
    之行為者而言。經查，本案被告雖提供銀行帳戶予他人作為
    詐欺取財及洗錢之犯罪工具使用，然並無證據證明被告有參
    與實施詐欺取財或洗錢之構成要件行為，或與該不詳詐欺集
    團具有共同犯罪之犯意聯絡，被告應係基於幫助之意思，參
    與詐欺取財及洗錢構成要件以外之行為，屬於幫助犯。是核
    被告所為，係犯刑法第30條第1項前段、第339條第1項之幫
    助詐欺取財罪及刑法第30條第1項前段、洗錢防制法第14條
    第1項之幫助一般洗錢罪。
㈡、被告以一提供臺銀帳戶之行為，致各告訴人、被害人分別依
    指示轉帳而受有損害，且同時觸犯上開各罪，均為想像競合
    犯，應依刑法第55條前段規定從一重處斷，並論以幫助一般
    洗錢罪。被告係基於單一幫助決意提供帳戶資料，於密切接
    近之時間、地點接續將臺銀帳戶之提款卡及網路銀行帳號密
    碼交與詐欺集團不詳成員，雖有數行為然上開各行為之獨立
    性極為薄弱，依一般社會健全觀念，在時間差距上，難以強
    行分開，在評價上，以視為數個舉動之接續施行，合為包括
    之一行為予以評價，較為合理，而應依接續犯論以包括之一
    罪（公訴意旨認被告上開所為係犯意各別，應分論併罰容有
    誤會，惟經公訴檢察官當庭變更，見本院111年11月25日審
    判筆錄第6頁）
㈢、被告基於幫助之犯意而為構成要件以外之行為，為幫助犯，
    審酌其參與程度較正犯為輕，爰依刑法第30條第2項之規定
    ，按正犯之刑減輕。又被告於本院審判中自白洗錢犯罪，應
    依洗錢防制法第16條第2項規定，遞減輕其刑。
㈣、臺灣臺南地方檢察署111年度偵字第11935號、111年度營偵字
    第1930號移送併辦意旨書所載之犯罪事實，與經檢察官提起
    公訴部分，有想像競合犯之裁判上一罪關係，為起訴效力所
    及，本院自應併予審究。
㈤、爰審酌被告任意將帳戶資料交予他人使用，容任他人得將其
    帳戶作為贓款匯入之人頭帳戶使用，造成民眾受騙並受有財
    產上損失，亦使犯罪所得贓款之去向遭掩飾，金流形成斷點
    ，增加國家查緝犯罪及被害人尋求救濟之困難，詐欺取財正
    犯實施犯行之成本亦因此降低，助長集團詐欺犯罪之氾濫，
    危害社會秩序穩定，所為屬不該，兼衡被告於警詢、偵查時
    皆否認涉案，迄本院審理時始坦認犯行之犯後態度，本案受
    騙被害人之人數及金額，暨被告高職肄業之智識程度及家庭
    經濟狀況等一切情狀，量處如主文所示之刑，且就罰金部分
    諭知易服勞役之折算標準，以資儆懲。
㈥、沒收：
　⒈按「犯罪所得，屬於犯罪行為人者，沒收之；前二項之沒收
    ，於全部或一部不能沒收或不宜執行沒收時，追徵其價額」
    ，刑法第38條之1第1項前段、第3項分別定有明文。被告因
    提供臺銀帳戶資料供他人使用，因而獲得6萬元之報酬，此
    為其供承在卷（見本院卷第106頁），揆之前揭說明，應依
    刑法第38條之1第1項前段規定宣告沒收，於全部或一部不能
    沒收或不宜執行沒收時，依同條第3項規定，追徵其價額。
　⒉至如附表編號1至11所示被害人匯款之金額，固可認係本案位
    居正犯地位之人所取得之犯罪所得，惟卷內尚無證據可認被
    告有分得上開犯罪所得之情形，故均無從宣告沒收，附此敘
    明。
據上論斷，應依刑事訴訟法第273條之1第1項、第299條第1項前
段，判決如主文。
本案經檢察官蔡佩容提起公訴、檢察官黃淑妤移送併辦，檢察官
董和平到庭執行職務。
中　　華　　民　　國　　111 　年　　11　　月　　29　　日
　　           刑事第七庭    法　官  陳本良
以上正本證明與原本無異。
如不服本判決應於收受本判決後20日內向本院提出上訴書狀，並
應敘述具體理由。其未敘述上訴理由者，應於上訴期間屆滿後20
日內向本院補提理由書狀（均須按他造當事人之人數附繕本）「
切勿逕送上級法院」。 
                             書記官  吳幸芳
中　　華　　民　　國　　111 　年　　11　　月　　29　　日
附錄本案論罪科刑所犯法條
中華民國刑法第30條
幫助他人實行犯罪行為者，為幫助犯。雖他人不知幫助之情者，
亦同。
幫助犯之處罰，得按正犯之刑減輕之。
中華民國刑法第339 條
意圖為自己或第三人不法之所有，以詐術使人將本人或第三人之
物交付者，處5 年以下有期徒刑、拘役或科或併科50萬元以下罰
金。
以前項方法得財產上不法之利益或使第三人得之者，亦同。
前二項之未遂犯罰之。
洗錢防制法第14條
有第二條各款所列洗錢行為者，處7 年以下有期徒刑，併科新臺
幣5 百萬元以下罰金。
前項之未遂犯罰之。
前二項情形，不得科以超過其特定犯罪所定最重本刑之刑。
　　
附表：
編號 告訴人或被害人 詐騙手法 匯款時間  匯款金額(新台幣) 證據資料  1 被害人 黃鈺真 詐騙集團成員於110年4月2日起以交友軟體「Paris」暱稱「染」、通訊軟體LINE暱稱「轉角遇到愛」向黃鈺真誆稱可利用「SCBS」金融交易平台網站投資獲利，該平台客服人員再向黃鈺真誆稱利用平台漏洞賺取盈餘需支付50%罰金云云，致黃鈺真陷於錯誤，並依指示匯款 110年5月5日 被害人黃鈺真分別匯款491萬元、400萬元、400萬元至國泰世華商業銀行帳號000000000000號帳戶內，先由該詐騙集團某成員轉匯800萬元、491萬元至國泰世華商業銀行帳號000000000000號帳戶內，其中70萬元再由該詐騙集團某成員轉匯至國泰世華商業銀行帳號000000000000號帳戶內，再將其中14萬5,000元轉匯到被告邱俊傑之臺灣銀行帳號000000000000號帳戶內 1.被害人黃鈺真於警詢之供述(警卷1第3至8頁) 2.被害人黃鈺真匯入國泰世華商業銀行帳號000000000000號帳戶之新竹第三信用合作社客戶收執聯共3張(警卷1第18至19頁) 3.投資平台網站之截圖照片、手機翻拍通訊軟體對話紀錄照片、被害人黃鈺真之存摺、匯款單照片(警卷1第9至14頁、第21至26頁、第28至29頁) 4.國泰世華商業銀行帳號000000000000號帳戶基本資料及交易明細資料、國泰世華商業銀行帳號000000000000號帳戶基本資料及交易明細資料、國泰世華商業銀行帳號000000000000號帳戶基本資料及交易明細資料各1份(警卷1第30至82頁) 5.被告邱俊傑之臺灣銀行帳號000000000000號帳戶基本資料及交易明細資料各1份(警卷1第83至91頁) 2 被害人 賴宣聿  詐騙集團成員於110年7月間起以緣圈交友軟體暱稱「寧寧」及通訊軟體LINE向賴宣聿誆稱可透過虛擬貨幣交易平台「RUSSELL4M交易所」、「HIGH LEVEL4DC」投資比特幣云云，致賴宣聿陷於錯誤，並依指示匯款 110年8月20日20時45分許 5萬元 1.被害人賴宣聿於警詢之供述(警卷2第3至5頁) 2.被害人賴宣聿之臺灣銀行存摺影本(警卷2第7至9頁) 3.手機翻拍通訊軟體對話紀錄照片(警卷2第10至19頁) 4.被告邱俊傑之臺灣銀行帳號000000000000號帳戶基本資料及交易明細資料各1份(警卷2第23至28頁) 3 告訴人 邵為晟 詐騙集團成員於110年6月28日起以「SweetRings」交友軟體及通訊軟體LINE暱稱「晞晞」、「Messi」、「Elva苡菲-總監」向邵為晟誆稱可利用投資平台「GMB2TW」投資加密貨幣獲利，要提款需支付保證金、代辦費云云，致邵為晟陷於錯誤，並依指示匯款 110年8月20日14時20分許 6萬3,000元 1.告訴人邵為晟於警詢之供述(警卷3第25至27頁) 2.網路銀行交易明細照片、手機翻拍通訊軟體對話紀錄照片(警卷3第31至38頁) 3.高雄市政府警察局鼓山分局龍華派出所陳報單、內政部警政署反詐騙諮詢專線紀錄表、受理詐騙帳戶通報警示簡便格式表、金融機構聯防機制通報單、受(處)理案件證明單、受理各類案件紀錄表(警卷3第28頁、第39頁、第42至44頁、第53頁、第55至56頁) 4.被告邱俊傑之臺灣銀行帳號000000000000號帳戶基本資料及交易明細資料各1份(警卷3第5至24頁) 4 告訴人 蘇奕哲 詐騙集團成員於110年6月6日起以通訊軟體LINE暱稱「高投國際安娜」向蘇奕哲誆稱可利用「高投國際」APP投資獲利云云，致蘇奕哲陷於錯誤，並依指示匯款 110年8月18日14時20分許 10萬元 1.告訴人蘇奕哲於警詢之供述(警卷4第18至19頁) 2.手機翻拍通訊軟體對話紀錄照片(警卷4第31至42頁) 3.內政部警政署反詐騙諮詢專線紀錄表、臺南市政府警察局第四分局華平派出所受理詐騙帳戶通報警示簡便格式表、金融機構聯防機制通報單、受理各類案件紀錄表、受(處)理案件證明單(警卷4第21至23頁、第26至27頁、第49至50頁) 4.被告邱俊傑之臺灣銀行帳號000000000000號帳戶基本資料及交易明細資料各1份(警卷4第7至16頁) 5 告訴人 詹玉玲 詐騙集團成員於110年4月間起以通訊軟體LINE暱稱「張勛南」、「陳心茹」向詹玉玲誆稱可利用外匯操作平台網站投資外匯獲利，要出金需支付保證金、資管費云云，致詹玉玲陷於錯誤，並依指示匯款 110年8月20日10時45分許 20萬元 1.告訴人詹玉玲於警詢之供述(警卷5第29至35頁) 2.日盛銀行匯款申請書收執聯(警卷5第63頁) 3.告訴人詹玉玲之日盛銀行存摺影本(警卷5第65至69頁) 4.投資平台網站之截圖照片、手機翻拍通訊軟體對話紀錄照片(警卷5第75至99頁) 5.內政部警政署反詐騙諮詢專線紀錄表、臺中市政府警察局第四分局大墩派出所受理詐騙帳戶通報警示簡便格式表、金融機構聯防機制通報單(警卷5第37頁、第49至55頁) 6.被告邱俊傑之臺灣銀行帳號000000000000號帳戶基本資料及交易明細資料各1份(警卷5第15至23頁) 6 告訴人 蕭欣銘 詐騙集團成員於110年4月25日起以交友軟體「Party Party」、通訊軟體LINE暱稱「陳曉琪」向蕭欣銘誆稱可利用「MetaTrader 5」網站投資獲利，要提領需支付手續費云云，致蕭欣銘陷於錯誤，並依指示匯款 110年8月19日12時25分許 64萬元 1.告訴人蕭欣銘於警詢之供述(警卷6第4至6頁) 2.元大銀行國內匯款申請書(警卷6第18頁) 3.網頁截圖照片、手機翻拍通訊軟體對話紀錄照片(警卷6第19至26頁) 4.內政部警政署反詐騙諮詢專線紀錄表、新北市政府警察局永和分局新生派出所受理詐騙帳戶通報警示簡便格式表(警卷6第14至17頁) 5.被告邱俊傑之臺灣銀行帳號000000000000號帳戶基本資料及交易明細資料各1份(警卷6第9至13頁) 7 告訴人 姚倩文 詐騙集團成員於110年8月19日起以社群軟體IG向姚倩文誆稱可利用網站平台投資比特幣獲利云云，致姚倩文陷於錯誤，並依指示匯款 110年8月19日11時35分許 2萬7,890元 1.告訴人姚倩文於警詢之供述(警卷7第3至6頁) 2.新北市政府警察局新店分局江陵派出所受理各類案件紀錄表、受(處)理案件證明單、內政部警政署反詐騙諮詢專線紀錄表、受理詐騙帳戶通報警示簡便格式表、金融機構聯防機制通報單(警卷7第9至25頁) 3.被告邱俊傑之臺灣銀行帳號000000000000號帳戶基本資料及交易明細資料各1份(警卷7第29至37頁) 8 告訴人 詹子瑩 詐騙軟體成員於110年8月初起以交友軟體「探探」、通訊軟體暱稱「Shirley」、「Qian Qian 」、「Berton總監」向詹子瑩誆稱可利用「IMPVCU」網站平台投資虛擬貨幣獲利云云，致詹子瑩陷於錯誤，並依指示匯款 110年8月20日21時24分許 1,000元 1.告訴人詹子瑩於警詢之供述(警卷8第3至7頁) 2.告訴人詹子瑩之國泰世華銀行存摺影本(警卷8第25頁) 3.手機翻拍通訊軟體頁面照片、網路銀行交易明細照片(警卷8第27至28頁) 4.臺北市政府警察局松山分局松山派出所受(處)理案件證明單、受理各類案件紀錄表、內政部警政署反詐騙諮詢專線紀錄表、受理詐騙帳戶通報警示簡便格式表、金融機構聯防機制通報單(警卷8第9至11頁、第15至23頁) 5.被告邱俊傑之臺灣銀行帳號000000000000號帳戶基本資料及交易明細資料各1份(警卷8第31至37頁) 9 告訴人 馬曉蘭 詐騙集團成員於110年8月19日起以通訊軟體LINE暱稱「全球國際資產MT4-營業員林經理」向馬曉蘭誆稱可利用「GREENSTAN」網站平台投資獲利云云，致馬曉蘭陷於錯誤，並依指示匯款 110年8月19日20時34分許 2萬8,510元 1.告訴人馬曉蘭於警詢之供述(警卷9第3至5頁) 2.告訴人馬曉蘭之元大銀行存摺影本(警卷9第61至63頁) 3.投資平台網站之截圖照片、手機翻拍通訊軟體對話紀錄照片(警卷9第21至59頁) 4.高雄市政府警察局三民第一分局哈爾濱街派出所受(處)理案件證明單、受理各類案件紀錄表、內政部警政署反詐騙諮詢專線紀錄表、受理詐騙帳戶通報警示簡便格式表、金融機構聯防機制通報單(警卷9第7至9頁、第13至19頁) 5.被告邱俊傑之臺灣銀行帳號000000000000號帳戶基本資料及交易明細資料各1份(警卷9第67至72頁) 10 告訴人 葉光華 詐騙集團成員於110年8月16日起透過「標股」訊息，以通訊軟體LINE暱稱「陳曦月」及「STEVE CHEN」向葉光華誆稱：協助分析股市趨勢，而後股市不好，將錢轉進黃金外匯云云，推薦其下載「MetaTrader4」APP及註冊，透過LINE暱稱「全球國際資產MT4-營業部林經理」表示匯款後便可進行操作，致葉光華陷於錯誤，並依指示匯款 110年8月20日14時6分許 8萬5,530元 1.告訴人葉光華於警詢之供述(警卷10第19至27頁) 2.告訴人葉光華之華南銀行存摺影本(警卷10第55頁) 3.網路銀行交易明細照片、手機翻拍通訊軟體對話紀錄照片、投資平台APP截圖照片(警卷10第53頁、第105至119頁) 4.內政部警政署反詐騙諮詢專線紀錄表、新北市政府警察局新店分局江陵派出所受理詐騙帳戶通報警示簡便格式表、金融機構聯防機制通報單、受(處)理案件證明單、受理各類案件紀錄表(警卷10第57頁、第61頁、第77頁、第97頁、第101頁、第121至123頁) 5.被告邱俊傑之臺灣銀行帳號000000000000號帳戶基本資料及帳號異動查詢、交易明細資料各1份(警卷10第33至40頁) 11 告訴人 蕭芳華 詐騙集團成員以通訊軟體LINE暱稱「COCOA」與蕭芳華談投資並結識，並邀請加入「國際資管策畫VIP9922」投資群組，經群組內暱稱「Steve Chen」帶領投資股票及介紹黃金期貨MT4，再由暱稱「全球國際資產MT4-營業部林經理」提供下載「GREENSTANS 」、「AnderValuelnv」平台操作投資，致蕭芳華陷於錯誤，並依指示匯款 110年8月20日14時58分許 5萬元 1.告訴人蕭芳華於警詢之供述(警卷11第3至7頁) 2.網路銀行交易明細照片、手機翻拍通訊軟體對話紀錄照片、投資平台網站之截圖照片(警卷11第29頁、第34至44頁) 3.臺中市政府警察局第五分局文昌派出所受(處)理案件證明單、受理各類案件紀錄表、內政部警政署反詐騙諮詢專線紀錄表、受理詐騙帳戶通報警示簡便格式表、金融機構聯防機制通報單(警卷11第17至27頁) 4.被告邱俊傑之臺灣銀行帳號000000000000號帳戶基本資料及交易明細資料各1份(警卷11第47至55頁)